【裁判字號】    97,台上,5761
【裁判日期】    971113
【裁判案由】    強盜
【裁判全文】
最高法院刑事判決            九十七年度台上字第五七六一號
上  訴  人  甲○○
上列上訴人因強盜案件，不服台灣高等法院中華民國九十四年十
二月三十日第二審判決（九十四年度上訴字第二七三六號，起訴
案號：台灣桃園地方法院檢察署九十四年度偵字第五六九號），
提起上訴，本院判決如下：
    主  文
原判決關於甲○○部分撤銷，發回台灣高等法院。
    理  由
本件原判決認定上訴人甲○○與蔡宗恩（經原審判刑後，未據上
訴而告確定）共同基於意圖為自己不法所有之犯意聯絡及行為分
擔，於民國九十三年四月二十八日下午一時三十分許，由蔡宗恩
騎乘輕型機車，後載上訴人攜帶蔡宗恩所有之黑色玩具空氣手槍
（槍枝管制編號0000000000號，不具殺傷力），於行經桃園縣八
德市○○路○段與永福西街口時，見乙○○騎乘車號DKY—476號
輕機車，欲行轉彎時，自後超越後予以阻擋，隨即由上訴人作勢
，以手握腰間之該黑色玩具手槍槍柄，並叱喝：下車，將背包交
出等語，至使乙○○不能抗拒，而將背包（內有OKWAP S762型手
機一支，含SIM 卡一張）交付蔡宗恩，上訴人於得手後騎車逃逸
，經乙○○報警，而循線查獲，因而撤銷第一審諭知上訴人無罪
之判決，改判論上訴人共同意圖為自己不法之所有，以脅迫至使
不能抗拒，而使他人交付其物罪，處有期徒刑伍年，固非無見。
惟查(一)、依內政部警政署修正公布之「警察偵查犯罪規範」第九
十二條明定，被害人、檢舉人或目擊證人指認犯罪嫌疑人，應依
：「一、指認前應由指認人先陳述嫌疑人特徵。二、指認前不得
有任何可能暗示、誘導之安排出現。三、指認前必須告訴指認人
，犯罪嫌疑人並不一定存在於被指認人之中。四、實施指認，應
於偵訊室或適當處所為之。五、應為非一對一之成列指認（選擇
式指認）。六、被指認之人在外形上不得有重大差異。七、實施
指認應拍攝被指認人照片，並製作紀錄存證。八、實施照片指認
，不得以單一相片提供指認，並避免提供老舊照片指認。」等要
領為之，以確保指認之真實。本件原判決係以桃園縣政府警察局
八德分局四維派出所警員程世強，於九十三年八月二十一日上午
六時五十分許，在八德市○○街巡邏時，見上訴人與蔡宗恩共乘
機車，於發現警車時，即轉向巷子離去，認行跡可疑，予以攔截
後，發現蔡宗恩背包中有一把手槍，疑與所經辦乙○○遭強盜案
有關而帶回詢問、拍照；而於翌日將玩具手槍及上訴人與蔡宗恩
之照片，一併提示予乙○○指認；乙○○於指認時，未先陳述嫌
疑人之特徵，迨指認上訴人與蔡宗恩本人時，始憶起強匪之一，
左手中指有刺青，核與蔡宗恩之特徵相符，而採信乙○○之證言
為犯罪之論據。但程世強於命乙○○於指認前，未先命陳述嫌疑
人特徵，且為非一對一之成列指認，其所踐行之指認程序，已有
未合。更於命指認照片時，併將查獲之玩具手槍照片予以提示，
此作為是否為輔助指認所必要，或具有某種程度之誘導、暗示作
用？攸關乙○○指認之真實性，自待查明釐清。(二)、證人即上訴
人之雇主陳鴻鳴於偵查中證稱：上訴人於九十三年四月底到班，
但詳細日期不清楚，該公司上班時間為早上八時至下午五時，中
午十二時至十二時三十分為休息時間，上訴人確領有八天薪水等
語。該公司員工黃柏清證稱：上訴人於九十三年四月二十三日到
職，上班八天，九十三年四月二十八日有上班等語，核與該公司
九十三年四月領薪紀錄，載明上訴人於當月上班八天等情相符。
上開領薪紀錄，尚一併記載他員工之領薪紀錄，應具真實性。則
上訴人所辯：案發時其確在雇主陳鴻鳴處上班，即非全然無據。
如認證人陳鴻鳴於案發後之九十四年一月二十四日作證時，未能
記得上訴人是否確有出勤情事，及該領薪紀錄僅簡略記載「８天
，借3000」，致事實欠明，似可傳訊製作該領薪紀錄者，予以究
明之必要。原審未加查證，徒以陳鴻鳴無法確定上訴人於九十三
年四月二十八日有無上班，及該領薪紀錄過於簡略，未加採信，
同有調查職責未盡及理由欠備之違誤。(三)、本件乙○○遭強盜之
0000000000號手機迄未扣案，而依遠傳電信股份有限
公司之函文所載：上開手機自案發之日至九十三年十二月二十一
日均有通話紀錄（見偵查卷第七一頁），則上開手機於上開期間
使用者為誰？及如何取得上開手機？攸關上訴人是否成立犯罪之
認定，尚待查明釐清。上訴意旨指摘原判決於上訴人部分不當，
尚非全無理由，應認該部分有撤銷發回更審之原因。
據上論結，應依刑事訴訟法第三百九十七條、第四百零一條，判
決如主文。
中    華    民    國  九十七  年   十一   月   十三   日
                      最高法院刑事第五庭
                          審判長法官  陳  正  庸
                                法官  賴  忠  星
                                法官  林  秀  夫
                                法官  陳  祐  治
                                法官  李  伯  道
      本件正本證明與原本無異
                                      書  記  官
中    華    民    國  九十七  年   十一   月   二十   日
                                                      K


司法院資訊處製作；財團法人民間司法改革基金會備份。
